【裁判字號】    98,易,249
【裁判日期】    981130
【裁判案由】    竊盜
【裁判全文】
臺灣新竹地方法院刑事判決              98年度易字第249號
公 訴 人  臺灣新竹地方法院檢察署檢察官
被    告  甲○○
上列被告因竊盜案件，經檢察官提起公訴（98年度偵字第7909號
），本院裁定進行簡式審判程序，並判決如下：
    主  文
甲○○攜帶兇器竊盜，未遂，累犯，處有期徒刑陸月，如易科罰
金，以新臺幣壹仟元折算壹日。扣案之氧乙炔開瓶器壹個、活動
扳手壹支、皮手套壹副，均沒收。
    事  實
一、甲○○前於民國93至94年間，(1)因犯妨害公務等案件，經臺
    灣苗栗地方法院於94年6 月16日以94年度易字第81號判決判
    處有期徒刑8月、3月、7月，並定應執行刑為有期徒刑1 年5
    月確定；(2)又因犯施用第一級毒品案件，經同院於94年10月
    5 日以94年度訴字第97號判決判處有期徒刑1 年確定；前揭
    (1)(2)案件並經同院以94年度聲字第1010號裁定定應執行刑為
    2 年4 月確定；(3)復因犯連續施用第二級毒品案件，經同院
    於94年10月20日以94年度易字第704 號判決判處有期徒刑9
    月確定；(4)再因犯連續加重竊盜案件，經同院於94年12月26
    日以94年度易字第582 號判決判處有期徒刑1 年3 月確定，
    嗣因中華民國九十六年罪犯減刑條例施行，經同院以96年度
    聲減字第1055號裁定減刑，並分別就(1)、(2)案件定應執行刑
    為有期徒刑1 年2 月，就(3)、(4)案件定應執行刑為有期徒刑
    11月確定，並接續執行，嗣於97年3 月23日縮刑期滿執行完
    畢。
二、詎仍不知悔改，竟基於意圖為自己不法所有之犯意，攜帶其
    所有之皮手套1 副及客觀上足以對人之生命、身體構成威脅
    ，可供兇器使用之氧乙炔開瓶器1 個、活動扳手1 支，於98
    年10月16日下午1 時30分許，在新竹市○○路○ 段337 巷旁
    之空地，自該空地外圍之鐵製柵欄間可供人通行之空隙進入
    後，趁無人看管之際，利用上開氧乙炔開瓶器及現場不知何
    人所有之氧乙炔鋼瓶1 組，以使用氧乙炔燒割之方式，著手
    切割亞太電信股份有限公司所有、放置在該空地上之通訊鐵
    塔之鐵管，旋於同日下午1 時50分許尚未得手之際，為亞太
    電信股份有限公司之員工乙○○及員警在上址查獲，並扣得
    上開氧乙炔開瓶器1 個、皮手套1 副、活動扳手1 支及氧乙
    炔鋼瓶1 組，始悉上情。
三、案經新竹市警察局第三分局報請臺灣新竹地方法院檢察署檢
    察官偵查起訴。
    理  由
一、本件被告甲○○所犯加重竊盜罪，係非死刑、無期徒刑、最
    輕本刑為3 年以上有期徒刑之罪，被告於本院準備程序進行
    中，就被訴事實為有罪之陳述，經本院認合於刑事訴訟法第
    273 條之1 第1 項之規定，裁定進行簡式審判程序，合先敘
    明。
二、前揭事實，業據被告於偵訊、本院訊問、準備程序及簡式審
    判程序中供認不諱（見98年度偵字第7909號卷第66至67頁，
    本院98年度易字第249 號卷第24至25頁、第49至53頁，98年
    度聲羈字第215 號卷第5 頁），並有證人乙○○於警詢、偵
    訊中之證述（見98年度偵字第7909號卷第7 至9 頁、第65至
    66頁）在卷可稽，此外，並有新竹市警察局第三分局扣押筆
    錄、扣押物品目錄表、扣押物品清單、扣押物品收據各1 份
    、照片7 張及上開扣案工具等可資佐證（見98年度偵字第79
    09號卷第18至22頁、第24至27頁、第62頁），足認被告上開
    自白與事實相符，洵堪採為論罪科刑之依據。是本件事證明
    確，被告犯行足堪認定，應依法論科。
三、按刑法第321條第1項第3 款之攜帶兇器竊盜罪，係以行為人
    攜帶兇器竊盜為其加重條件，此所謂兇器，其種類並無限制
    ，凡客觀上足對人之生命、身體、安全構成威脅，具有危險
    性之兇器均屬之，且祇須行竊時攜帶此種具有危險性之兇器
    為已足，並不以攜帶之初有行兇之意圖為必要；亦即行為人
    攜帶兇器有行兇之可能，客觀上具有危險性，即為已足，至
    其主觀上有無持以行兇或反抗之意思，尚非所問，最高法院
    79年臺上字第5253號判例意旨及同院74年度第3 次刑事庭會
    議決議意旨可資參照。查本件被告行竊時所使用之氧乙炔開
    瓶器1 個、活動扳手1 支，均係以金屬材質製成，質地堅硬
    ，業經本院勘驗在卷（見本院卷第52頁），客觀上足以對於
    他人之生命、身體構成威脅而具有危險性，均堪認為兇器。
    核被告甲○○所為，係犯刑法第321 條第2 項、第1 項第3
    款之攜帶兇器竊盜未遂罪。被告已著手於犯罪行為之實行而
    不遂，為未遂犯，爰依刑法第25條第2 項之規定，減輕其刑
    。。又被告有上開事實欄一、所載之前案紀錄，有臺灣高等
    法院被告前案紀錄表1 份在卷足徵，是被告前受有期徒刑之
    執行完畢後，於5 年以內故意再犯本件有期徒刑以上之罪，
    為累犯，應依刑法第47條第1 項之規定，加重其刑。又被告
    有前開刑之加重、減輕事由，依法先加重其刑再減輕其刑。
    爰審酌被告正值青壯，原應思正途謀生，竟因缺錢花用即竊
    取他人財物，所為顯不尊重他人財產權益，且被告前有多次
    竊盜、妨害公務、施用毒品等前科，素行不良，幸因鐵管燒
    割不易，且亞太電信股份有限公司員工及員警已到場致未得
    逞，尚未造成被害人財產上重大損害，並念其犯後尚知坦承
    犯行，尚有悔意，暨審酌被告為高中畢業，從事鐵工，每月
    約新臺幣3 萬5 千元至4 萬元之收入，經濟狀況不佳等智識
    、教育程度、經濟狀況及犯罪之動機、目的、手段、犯罪所
    生之危害等一切情狀，認公訴人具體求處有期徒刑7 月，尚
    嫌過重，爰量處如主文所示之刑，並諭知易科罰金折算標準
    。扣案之氧乙炔開瓶器1 個、皮手套1 副、活動扳手1 支，
    均為被告所有，且均係供本次加重竊盜犯行所用之物，業據
    被告供承在卷（見本院卷第52頁），爰依刑法第38條第1項
    第2 款之規定宣告沒收之；另扣案之氧乙炔鋼瓶1 組，雖係
    供被告為本次加重竊盜犯行所用之物，惟並非被告所有，業
    據被告於偵訊及本院訊問時供承在卷（見98年度偵字第7909
    號卷第53頁、第66頁，本院卷第24頁反面），亦非違禁物，
    且別無法定應沒收之事由存在，爰不予宣告沒收，併予敘明
    。
四、至公訴人雖以被告前有多次竊盜前科，且於徒刑執行完畢出
    監後，再犯多次竊盜罪嫌，顯見被告欠缺正確工作觀念，好
    逸惡勞，反覆實施竊盜犯行已然成習，因認被告有強制工作
    之必要，而求處併宣告於刑之執行前，令入勞動場所強制工
    作等語。惟按，18歲以上之竊盜犯、贓物犯，有犯罪之習慣
    者，得於刑之執行前，令入勞動場所強制工作；又有犯罪之
    習慣或因遊蕩或懶惰成習而犯罪者，亦得宣告於刑之執行前
    ，令入勞動場所強制工作，竊盜犯贓物犯保安處分條例第3
    條第1 項、刑法第90條第1 項固分別定有明文。然查，保安
    處分之本質，乃係針對受處分人將來之危險性所為之處置，
    以達教化、治療之目的，為刑罰之補充制度。我國現行刑法
    採刑罰與保安處分雙軌制，目的係在維持行為責任之刑罰原
    則下，為協助行為人再社會化之功能，以及改善行為人潛在
    之危險性格，期能達成根治犯罪原因、預防犯罪之特別目的
    。而觀諸強制工作之保安處分意旨，應旨在對嚴重職業性犯
    罪及欠缺正確工作觀念或無正常工作，而顯有犯罪之習慣，
    且因遊蕩、懶惰成習而犯罪者，強制其從事勞動，以學習一
    技之長及正確之謀生觀念，使其日後重返社會，能適應社會
    生活。據此，首揭竊盜犯贓物犯保安處分條例第3 條第1 項
    、刑法第90條第1 項之規定，即係本於保安處分應受比例原
    則之規範，使強制工作保安處分之宣告，須與行為人所為行
    為之嚴重性、行為人所表現之危險性及對於行為人未來行為
    之期待性等相當之意旨而制定，而由法院視行為人之危險性
    格，決定應否令入勞動處所強制工作，以達預防之目的，最
    高法院91年度台上字第4625號判決、94年度台上字第6519號
    判決意旨可資參照。經查，本案被告固有累犯之情形，惟觀
    諸被告之前科紀錄，其前雖於94年間有竊盜案件之前科紀錄
    ，並於97年3 月24日出監後，於98年間除本件犯行外，另因
    竊盜案件，經臺灣苗栗地方法院以98年度易字第412 號判決
    有期徒刑6 月確定，至其餘竊盜案件仍在偵查當中，尚未判
    決確定，此有前開臺灣高等法院被告前案紀錄表乙份附卷可
    參。據此，觀諸其前科紀錄及本案行竊之時間、次數，實尚
    難認定其有犯罪之習慣，或係因遊蕩、懶惰成習而犯罪之情
    事，且公訴人就此除援引被告之前科紀錄外，復未提出其他
    積極證據證明被告確有犯罪之習慣，或係因遊蕩、懶惰成習
    而犯罪之事實，自難僅因此即認被告在此之前有因竊盜等案
    件判決確定，即認被告有犯罪之習慣，或係因遊蕩、懶惰成
    習而犯罪。綜上，公訴人求處併宣告於刑之執行前，令被告
    入勞動場所強制工作乙節，依比例原則，核尚屬無必要，末
    此敘明。
據上論斷，應依刑事訴訟法第273 條之1 第1 項、第299 條第1
項前段，刑法第321 條第1 項第3 款、第2 項、第25條第2 項、
第47條第1 項、第41條第1 項前段、第38條第1 項第2 款，判決
如主文。
本案經檢察官陳建文到庭執行職務。
中    華    民    國    98    年    11    月    30    日
                  刑事第五庭    法  官  林佑珊
以上正本證明與原本無異。
如不服本判決，應於判決送達後10日內向本院提出上訴書狀。上
訴書狀應敘述具體理由，未敘述上訴理由者，應於上訴期間屆滿
後20日內補提理由書狀於本院（均須按他造當事人之人數附繕本
）「切勿逕送上級法院」。
中    華    民    國    98    年    11    月    30    日
                                書記官  蕭惠婷
附錄本案論罪科刑法條全文：
中華民國刑法第321條
（加重竊盜罪）
犯竊盜罪而有左列情形之一者，處6月以上、5年以下有期徒刑：
一  於夜間侵入住宅或有人居住之建築物、船艦或隱匿其內而犯
    之者。
二  毀越門扇、牆垣或其他安全設備而犯之者。
三  攜帶兇器而犯之者。
四  結夥三人以上而犯之者。
五  乘火災、水災或其他災害之際而犯之者。
六  在車站或埠頭而犯之者。
前項之未遂犯罰之。


司法院資訊處製作；財團法人民間司法改革基金會備份。
